【裁判字號】    99,交聲,226
【裁判日期】    990409
【裁判案由】    聲明異議
【裁判全文】
臺灣臺南地方法院交通事件裁定         99年度交聲字第225號
移送機關    交通部公路總局嘉義區監理所新營監理站
異議人即
受處分人    甲○○
上列異議人即受處分人因違反道路交通管理處罰條例案件，對於
交通部公路總局嘉義區監理所新營監理站分別於民國98年11月
10日及98年11月22日所為之裁決處分【處分案號：新監裁違
字第裁73-M00000000號（即本院99年度交聲字第225號）、新
監裁違字第裁73-M00000000號（即本院99年度交聲字第226號）
】聲明異議，本院裁定如下：
    主    文
異議均駁回。
    理    由
一、原處分意旨略以：異議人即受處分人甲○○（下稱異議人）
    於民國98年6月17日10時40分許，駕駛車牌號碼8722-GF號自
    用小客車，行經臺南縣新營市○○路338號前時，因起步
    車未讓直行車先行，違反道路交通安全規則肇事致人受傷，
    經臺南縣警察局新營分局據報到場處理，並於之後通知異議
    人至分局製作筆錄，自公路監理電子閘門系統查得異議人
    駕駛執照業經吊銷，仍駕駛車輛，遂予分別製單舉發，嗣經
    交通部公路總局嘉義區監理所新營監理站（下稱原處分機關
    ）以其違規事證明確，依道路交通管理處罰條例第45條第
    10款、第61條第3項、第63條第1項第1款、第21條第1項第
    1款，及違反道路交通管理事件統一裁罰基準表之規定，分
    別裁處異議人罰鍰新臺幣（下同）1,800元，並記違規點
    數4點、罰鍰12,000元。
二、聲明異議意旨略以：
  (一)原處分機關99年2月9日嘉監營字第0990000666號函稱，異議
    人原持有之汽車駕駛執照，因違反道路交通管理事件，自85
    年12月19日起至86年12月18日止經臺南縣警察局新營分局以
    85-428-1-323號函請嘉義區監理所麻豆監理站建檔登錄「易
    處吊銷」在案，並表示異議人應遵照97年5月28日總統華總
    一義字第09700061911號令修正公布「道路交通管理處罰條
    例」第65條條文規定：「於95年6月30日前，10年內，汽車
    所有人，駕駛人因違反前項第3款修正前罰鍰不繳納，經易
    處吊銷駕駛執照或汽車牌照者，得於5年內繳清罰鍰後，申
    請核發。」罰鍰不繳納者，依法移送強制執行，異議人積欠
    交通違規19筆罰鍰計77,600元。
  (二)依道路交通管理處罰條例第2條規定，該條例未規定者，依
    其他法律之規定。而異議人違反交通規定，係刑法未修改前
    ，依刑法第84條第5款規定罰金行刑權時效為3年，業已因時
    效而消滅。原處分機關依前開97年5月28日總統華總一義字
    第09700061911號令，係行政命令，與刑法第84條之法律牴
    觸者，行政命令無效，因此原處分機關所稱異議人未繳納之
    行政罰鍰77,600元，業已因時效而消滅，其仍命異議人應繳
    納，顯然違背法令，為此聲明異議，請求撤銷原處分等語。
三、按受處分人，不服道路交通管理處罰條例第8條主管機關所
    為之處罰，得於接到裁決書之翌日起20日內，向管轄地方法
    院聲明異議；又依上開規定聲明異議之期間，自裁決送達之
    翌日起算，並得依法扣除在途期間；另交通法庭認聲明異議
    不合法律上之程式或其異議權已經喪失者，應以裁定駁回之
    ，道路交通管理處罰條例第87條第1項、道路交通案件處理
    辦法第12條、第18條前段分別定有明文。又按處理違反道路
    交通管理事件，有關文書送達之程序，依行政程序法之規定
    ，違反道路交通管理事件統一裁罰基準及處理細則第5條定
    有明文。再按送達，於應受送達人之住居所、事務所或營業
    所為之。但在行政機關辦公處所或他處會晤應受送達人時，
    得於會晤處所為之；於應送達處所不獲會晤應受送達人時，
    得將文書付與有辨別事理能力之同居人、受僱人或應送達處
    所之接收郵件人員，行政程序法第72條第1項、第73條第1項
    分別定有明文。又依行政程序法第68條第1項、第74條第1項
    、第2項規定：送達由行政機關自行或交由郵政機關送達；
    送達不能依前2條規定為之者，得將文書寄存送達地之地方
    自治或警察機關，並作送達通知書2份，1份黏貼於應受送達
    人住居所、事務所、營業所或其就業處所門首，另1份交由
    鄰居轉交或置於該送達處所信箱或其他適當位置，以為送達
    ；前項情形，由郵政機關為送達者，得將文書寄存於送達地
    之郵政機關。至於受送達人實際於何時受領該送達文書，均
    與合法送達之效力不生影響。
四、經查：異議人就原處分機關分別於98年11月10日、98年
    11月22日所為之裁決處分【處分案號：新監裁違字第裁73
    -M00000000號（即本院99年度交聲字第225號）、新監裁
    違字第裁73-M00000000號（即本院99年度交聲字第226號）
    】聲明異議，惟上開裁決書已按異議人之住所即戶籍址「臺
    南縣新營市○○路52巷20號之4」掛號郵寄，該裁決書雖不
    獲會晤應受送達人即異議人，然已於98年11月11日由其同
    居人蔡志成收受無訛、依行政程序法第74條第2項規定為
    寄存送達，並於98年11月28日寄存於送達地之郵政機關「中
    山路郵局」，此有異議人之個人基本資料查詢結果及原處分
    機關送達證書各1紙附於各該案卷可稽，依前揭說明，該送
    達程序自無違誤。又道路交通案件處理辦法第12條規定交通
    案件聲明異議之在途期間，居住於臺灣地區者，當事人居住
    於處罰機關所在之鄉、鎮、市（包括縣轄市、省轄市及院轄
    市），不扣除在途期間，法院訴訟當事人在途期間標準第4
    條第1項第1款亦有明文，而異議人之住所地係在新營市，與
    處罰機關所在之新營市，係同一院轄市，因此無庸扣除在途
    期間。是異議人於上開裁決書分別合法送達後，竟遲至99年
    2月24日始將其異議狀提出到原處分機關，有原處分機關99
    年3月4日嘉監營字第0991000098號函在卷可憑，其異議顯已
    逾越法定聲明異議之20日不變期間，其聲明異議自不合法律
    上程式，且無從補正，核諸前揭說明，自應將異議人之異議
    均駁回。
五、據上論斷，應依道路交通管理處罰條例第87條第2項、道路
    交通案件處理辦法第18條，裁定如主文。
中    華    民    國    99    年    4     月    9     日
                      交通法庭  法  官  張家瑛
以上正本證明與原本無異。
如不服本裁定，應於收受送達後5日內向本院提出抗告狀。（應
附繕本）
                                書記官  李淑惠
中    華    民    國    99    年    4     月    12    日

司法院資訊處製作；財團法人民間司法改革基金會備份。
